【裁判字號】    95,訴,2742
【裁判日期】    970215
【裁判案由】    給付貨款
【裁判全文】
臺灣臺中地方法院民事判決  95年度訴字第2742號
原      告  晶元光電股份有限公司
法定代理人  乙○○
訴訟代理人  林文傑
            丙○○
被      告  星亞電子有限公司
法定代理人  甲○○
訴訟代理人  鄭至量律師
上列當事人間給付貨款事件，本院於民國96年12月27日言詞辯論
終結，判決如下：
    主    文
被告應給付原告新台幣壹佰伍拾伍萬貳仟捌佰玖拾玖元，及自民
國95年8月24日起，至清償日止，按週年利率5%計算之利息。
訴訟費用新台幣壹萬陸仟肆佰肆拾肆元由被告負擔。
本判決於原告以新台幣伍拾壹萬捌仟元為被告供擔保後，得為假
執行；但被告如以新台幣壹佰伍拾伍萬貳仟捌佰玖拾玖元，為原
告預供擔保後，得免為假執行。
    事實及理由
甲、程序方面：
一、按因合併而消滅之公司，其權利義務，應由合併後存續或另
    立之公司承受，公司法第319條、第75條定有明文。本件訴
    訟原由「連勇科技股份有限公司」提起，惟其於訴訟進行中
    之民國 (下同)96 年7月12日，該公司因與「晶元光電股份
    有限公司」合併而消滅，連勇科技股份有限公司為消滅公司
    ，晶元光電股份有限公司為存續公司，有科學工業園區管理
    局96年5月25日園商字第0960013968、0960013964號函及晶
    元光電股份有限公司96年5月25日變更登記表各1份影本附卷
    可稽，核將原告變更為「晶元光電股份有限公司」，合於上
    開條文之規定，自為法之所許，合先敘明。
二、又按法人因合併而消滅者，訴訟程序在因合併而設立或合併
    後存續之法人，承受其訴訟以前當然停止。承受訴訟人，於
    得為承受時，應即為承受之聲明，民事訴訟法第169條第1項
    、第175條第1項定有明文。本件原告連勇科技股份有限公司
    由合併後存續之「晶元光電股份有限公司」聲明承受訴訟，
    其法定代理人於96年7月13日已由陳致遠變更為乙○○，並
    由原告晶元光電股份有限公司具狀聲明承受，有其提出之聲
    明承受訴訟狀及公司變更登記表在卷可稽，經核與前開規定
    相符，應予准許。
乙、實體方面:
一、原告起訴主張：被告於94年9月間，至95年1月至3月間，陸
    續向原告購買LED CHIP產品，原告並交貨予被告，於95年1
    月22日、4月26日，分別持95年3月及4月應收帳款向被告請
    款，金額分別為新台幣（下同）933,800元及619,099元，共
    計1,552,899元（下稱系爭貨款），被告拒未給付，爰依貨
    款給付請求被告給付等語，並聲明：被告應給付1,552,899
    元及自支付命令送達翌日（即95年8月24日）起，至清償日
    止，按年息百分之5計算之利息。
二、被告則以：被告確有積欠原告所主張之系爭貨款，未為給付
    ，惟被告之所以未為給付，係因93年3月8日、94年5月18日
    向原告訂購之另筆HLB3CC、HLBJCC、HLBJCD產品（下稱另筆
    產品），原告交貨後，被告亦已依約付清款項，惟其中「
    HLBJ CC」產品525,000件及「HLB3CC」產品205,500件之貨
    物，於被告交付被告客戶明亞公司後，竟發現品質嚴重瑕疵
    ，且明亞公司就此瑕疵所受之損害，已向被告主張對被告應
    付貨款於人民幣661,040元抵銷。就此被告所受之損害對於
    原告請求貨款給付主張抵銷。並聲明：原告之訴及假執行之
    聲請均駁回，且陳明：如受不利判決，願供擔保請准宣告免
    予假執行。
三、按稱買賣者，謂當事人約定一方移轉財產權於他方，他方支
    付價金之契約；買受人對於出賣人，有交付約定價金之義務
    ；買賣標的物與其價金之交付，除法律另有規定或契約另有
    訂定，或另有習慣外，應同時為之；標的物交付定有期限者
    ，其期限，推定其為價金交付之期限，民法第345條第1項、
    第367條、第369條、第370條，分別定有明文。本件原告主
    張：被告於94年9月間，及95年1月至3月間，陸續向原告購
    買LED CHIP產品，原告交貨予被告，於95年3月22日、4月26
    日，分別持95年3月及4月份應收帳款向被告請求給付貨款，
    金額分別為933,800元及619,099元，合計共為1,552,899元
    ，被告尚未給付等情事，為被告所不爭執，並有原告所提出
    被告所不爭執之採購單5份、發票6份、對帳單2份，在卷可
    參，自堪信為真實。是原告請求被告給付貨款，於法有據。
四、又被告辯稱：其雖有積欠原告前述貨款，惟其於93年3月8日
    、94年5月18日向原告訂購之另筆HLB3CC、HLBJCC、HLBJCD
    產品，原告交貨後，被告亦已依約付清款項，惟其中「HLBJ
    CC」產品525,000件及「HLB3CC」產品205,500件之貨物，於
    被告交付被告客戶明亞公司後，竟發現品質嚴重瑕疵，且明
    亞公司就此瑕疵所受之損害，已向被告主張對被告應付貨款
    於人民幣661,040元抵銷。就此被告所受之損害，原告應負
    賠償責任，乃以此債權，對原告前述貨款債權，為抵銷云云
    。然被告前述抗辯，業為原告所否認。按買受人受領買賣標
    的物後，主張物之瑕疵擔保權利，而出賣人否認有物之瑕疵
    時，應先由買受人就瑕疵存在之事實，負舉證之責任，必須
    證明其為真實後，出賣人於其否認之事實，始應負證明之責
    任。本件被告雖抗辯被告前開售予被告之「HLBJ CC」產品
    525,000件及「HLB3CC」產品205,500件之貨物，有瑕疵並造
    成被告人民幣661,040元之損害，業為原告所否認，是被告
    就原告所出售前述「HLBJ CC」產品525,000件及「HLB3CC」
    產品205,500件之貨物，有瑕疵並造成其受有損害之事實，
    自應負舉證之責任。雖被告提出95年9月27日台北安和郵局
    存證信函影本1份、明亞公司所寄發之「HLB3CC供應商品質
    改善措施需求單」、「HLBJCC供應商品質改善措施需求單」
    影本各1份、送貨單影本12份、應收帳款周報表影本3份、星
    亞電子有限公司致明亞公司函1份、明亞電子廠回覆函1份、
    星亞電子有限公司呆帳提列報告1份、明亞電子廠之「連勇
    晶片HLBJCC & JCD異常分析報告」1份、電子郵件影本1份、
    盧慶儒著之專題文章「競爭激烈的高亮度LED晶片產業與技
    術 (2)高亮度LED製程發展趨勢和高效率化技術」1份、連勇
    科技股份有限公司出具之HLB3CC貨品異常分析報告影本2份
    、原、被告雙方及大陸廠商於94年11月2日簽訂之協議書影
    本1份、原告公司胡志明先生於95年6月7日致被告公司法定
    代理人之電子郵件列印資料影本各1份為證。惟查：
  (一)被告曾向原告之前身連通公司訂購「HLBJ CC」產品525,000
    件及「HLB3CC」產品205,500件之貨物，固為兩造所不爭執
    ，並有被告所提出兩造不爭執之送貨單12份可參，然95 年9
    月27日台北安和郵局存證信函影本1份，為被告委託律師函
    知原告前身連勇公司主張貨品瑕疵受損之信函，為被告單方
    製作之文書，自難單憑該存證信函即認原告出售前述物品有
    瑕疵存在。又卷附明亞公司所寄發之「HLB3CC供應商品質改
    善措施需求單」、「HLBJCC供應商品質改善措施需求單」影
    本各1份，為明亞公司致函聯勇公司，其單上固記載表示系
    爭「HLB3CC」、「HLBJCC」晶片，經其於送日本客戶生產測
    試發現有大批死燈，該公司自行判定死燈為晶片本身電性不
    所致，並請求聯勇公司確認回覆云云，然該等文件就「HLB3
    CC」、「HLBJCC」晶片，究有多少數量？欠缺兩造約定之何
    種品質瑕疵存在？且造成何種損害，其均未有明確記載，且
    未附相當之證明資料，其單上自行記載受有貨款損失147960
    元、262500元，及經濟損失170580元、80000元，顯係明亞
    公司片面之詞；再者，被告所提出之應收帳款周報表影本3
    份、星亞電子有限公司致明亞公司函1份、明亞電子廠回覆
    函1份、星亞電子有限公司呆帳提列報告1份、明亞公司電子
    件1份，乃被告與明亞公司就其兩方間之交易，所為書信往
    來主張、及被告因明亞公司拒絕給付貨款，而將該公司應付
    款列為呆帳處理，此存為被告與明亞公司間之債務處理經過
    及處理結果，而其中就原告前身連勇公司出售之系爭貨品，
    存有何種瑕疵？或有何特別約定品質，而不具備？數量有多
    少？均未提及，即被告未加求證擅自承認損失，自難將其自
    行承擔之損失轉由原告負擔。
  (二)又被告提出前述「異常分析報告」，並引用結論片段「…
    芯片本身耐ESD的能力較弱…針對芯片耐ESD能力問題，連勇
    已擬定改善計畫，以提升芯片耐ESD的能力，降低IR發生的
    比率」等語辯稱：依該等分析內容可知，訴外人明亞公司曾
    於94年6月2日、94年6月9日通知原告系爭產品存有嚴重瑕疵
    ，此為原告於分析報告中所自承，可證實被告確實於知悉瑕
    疵後即有通知瑕疵事宜云云，然原告業已否認，系爭分析報
    告其有承認瑕疵之情事存在，且查：
  1.被告於向原告採購系爭產品之訂單中，僅載明擬採購芯片之
    亮度及波長要求，雙方未就「芯片本身耐靜電能力（ESD）
    」及「芯片本身缺陷密度」之數值有任何約定，有原告所提
    出之採購單可參，是原告主張就系爭「HLB3CC」、「HLBJCC
    」晶片，僅有亮度及波長約定，就耐靜電能力及芯片本身缺
    陷密度，未有特別品質保證約定，且被告在原告交付系爭產
    品時，亦針對此採購單所訂之條件驗收後，再把該批產品轉
    賣予明亞公司。系爭產品確實符合訂購單所訂之種類及規格
    要求，符合債之本旨之給付，應屬可採。自難僅以明亞公司
    行文對被告主張之前述晶片，有耐靜電能力及芯片本身缺陷
    密度過高，即謂原告出售之晶片全部具有瑕疵，原告未依債
    之本旨對被告為給付。
  2.且依前述「異常分析報告」，94年6月2日分析報告，「…
    去蓋後的蕊片點測資料得知，蕊片均為正常良品，…結論：
    …在n─pad的打線的情形還算正常，只是部分還是發生無法
    接合的情形，p─pad的打線情形都和金球與電極都無法接合
    ，此情形研判為當下的銲線條件並非最佳的情況下在生產作
    業，導致有上述的情形發生。」是依該分析報告，原告所出
    售之蕊片均屬正常，無法銲接係操作生產作業不佳所致，尚
    難依該報告之存在，即謂原告出售之晶片存有瑕疵；又依卷
    附94年6月9日系爭分析報告，連勇公司於該報告中就供予測
    試之晶片提出報告，文中記載：「不良品取回後發現模組電
    容有爆裂之情形，以致無法判定為產品拆裝時損壞或使用時
    損壞所致」、「此批產品使用13 mil芯片進行組裝發生上述
    之異常，經更換為14 mil芯片後模組產品未發生上述之異常
    ，以此情形判定應為芯片尺寸選擇錯誤所致」。在報告末段
    結論亦載明：「1.高IR產生有兩個原因：一、為芯片本身耐
    ESD的能力較弱；二、為封裝過程中產生高靜電的累積。2.
    針對芯片耐ESD能力有問題，連勇已擬定改善計劃，以提升
    耐ESD的能力，降低IR發生的比例。3.針對封裝過程高靜電
    累積問題，請封裝廠及組裝廠的ESD相關防護也能提升，俾
    使二極管能獲得較佳的品質。」。依上開報告內容，連勇公
    司僅就被告客戶所表示死燈之現象，依其測試結果，對被告
    提出建議，且就此加工過程所產生之高靜電異常狀況，原告
    自我期許，精進製造品質，以期改不斷進步與提升耐高靜電
    的承諾，被告未詳實將全文指出，卻僅從報告結論中擷取片
    斷敘述，以此自行臆測原告自認系爭產品存有瑕疵，顯非可
    採。
  3.另依被告提出，原告形式不爭執之原、被告雙方及大陸廠商
    於94年11月2日簽訂之協議書，其記載：明亞客訴（禪基/麗
    然)索賠結論，「a、禪基以明亞/星亞送台灣中研院報告為
    依據，若確定為連勇晶片問題，bj數量５００k連勇賠償售
    予星亞單價兩倍金額 (底限）；若中研院報告無法確認責任
    歸屬屬連勇賠償，bj數量５００k售予星亞單價壹倍金額 (
    底限）；若中研院報告確認責任不在連勇，則連勇不負任何
    賠償；b、上海麗然連勇派遣胡志明先生會同明亞至上海麗
    然確認問題（b３）數量２０５k，若為連勇晶片造成不良，
    則連勇賠償售予星亞單價兩倍 (底限）；若無法確認問題何
    方造成時，連勇賠償星亞單價壹倍(底限）；c、星亞確定後
    面在明亞沒有任何貨款問題，而延後付款連勇情事發生。中
    研院報告確認責任不在連勇，則連勇不負任何賠償；d、期
    限一個月內結案」。按兩造於94年11月2日，就被告向原告
    購之系爭晶片是否存有瑕疵？且有造成被告之下游客戶發生
    損害而應否負賠償責任一節，猶會同協議，且約定方法，於
    證明原告應負責時，應加以賠償，如確認原告無責任，則無
    庸賠償，足認原告就被告所提前述晶片有瑕疵致被告受有損
    害一節，自始至終均為否認之態度甚明，否則兩造何需於94
    年11月2日仍會同被告之下游廠商一同協議爭議之決解方法
    ，是被告抗辯：原告於94年6月2日、94年6月9日，即向被告
    自認晶片有瑕疵，造成被告損害，並於94年11月2日同意賠
    償，顯無可採。又被告未舉證證明，其有於一個月期限內，
    依協議書所載之方法，確認晶片造成其受有損害，則被告對
    原告並無依協議書取得債權之事實存在，自難僅依系爭協議
    書之存在，即謂被告對原告有損害賠償請求權存在。
  4.末按，被告固請求鑑定系爭晶片之「芯片本身耐靜電能力（
    ESD）」、「芯片本身缺陷密度」，惟該芯片本身耐靜電能
    力非屬兩造買賣約定之品質，已如前述，且原告所出售之晶
    片產品，係藍光的LED芯片，其主要原料為InGaN（氮化銦鎵
    ），為被告所不爭執，又藍光的LED芯片因其主要原料為InG
    aN，於其與業界通用於LED芯片生長之藍寶石基板有晶格不
    匹配（lattice mismatch）之現象，因此在LED芯片生長過
    程中必定會在內部結構上產生程度不一的缺陷，但由於使用
    InGaN此一原料生長出來的LED芯片，其亮度較使用傳統較無
    缺陷的材料生長者高出許多，故由InGaN製成LED芯片雖有許
    多內部缺陷，卻早已成為當今業界生長藍光LED芯片所普遍
    使用的主要原料；換言之，芯片內部結構之缺陷，是普遍存
    在於藍光LED芯片中的，而該種內部結構缺陷，非但不會造
    成LED芯片價值及通常效用的減損，反而可以說是為提升LED
    芯片亮度所必須存在的，有原告所提出之盧慶儒所著「技術
    洞察─突破InGaN缺陷障礙，積極應用不均勻的結晶結構」
    專題文章在卷可參，顯見原告所生產之LED芯片於製造過程
    中必出現內部結構上產生程度不一的缺陷，被告為專業廠商
    ，就此特性自難委為不知，被告申請鑑定此一缺陷密度，並
    欲以必然存在之缺陷，抗辯原告所出售之晶片存有瑕疵對其
    造成損害，自無理由，是被告申請鑑定之前二項內容，本院
    認與認定原告出售物品有無符合債之本旨，均屬無涉，爰不
    再鑑定，併此敘明。
  (三)被告就系爭「HLB3CC」、「HLBJCC」晶片買賣標的物有瑕疵
    之事實，業為原告所否認，依前開說明，自應由買受人即被
    告就瑕疵存在之事實，負舉證之責任，惟被告迄未舉證證明
    系爭「HLB3CC」、「HLBJCC」晶片產品，原告有未依債之本
    旨給付之瑕疵存在事實；從而，被告主張系爭「HLB3CC」、
    「HLBJCC」晶片產品有瑕疵，並致其受有損失，欲以瑕疵損
    害之債權，與原告之系爭請求主張抵銷，亦屬無據。
五、復按給付有確定期限者，債務人自期限屆滿時起，負遲延責
    任；遲延之債務，以支付金錢為標的者，債權人得請求依法
    定利率計算之遲延利息，民法第229條第1項、第233條第1項
    前段分別定有明文。而應付利息之債務，其利率未經約定，
    亦無法律可據者，週年利率為5%，民法第203條亦有規定。
    本件被告經原告請本院核發支付命令請求給付系爭買賣價金
    ，被告拒絕給付，自被告收受支付命令裁定翌日（即95年8月
    24日起，即負遲延責任，並應給付依法定利率計算之遲延利
    息；且前開應付利息之債務，其利率既未經兩造約定，亦別
    無法律可據，其週年利率依前開規定應為5%。則原告請求被
    告給付買賣價金1,552,899元自95年8月24日起，至清償日止
    ，按週年利率5%計算之利息，亦屬有據。
六、綜上所述，原告依買賣契約之價金給付請求權之法律關係，
    請求被告給付1,552,899元，及自95年8月24日起，至清償日
    止，按週年利率5%計算之利息，為有理由，應予准許。
七、本件判決兩造均陳明願供擔保，聲請准予宣告假執行及免為
    假執行之宣告，經核無不符，爰分別酌定相當之擔保金額准
    許併宣告之。
八、本件事證已臻明確，兩造所為之其他主張，陳述並所提之證
    據，經審酌後，認均與本件之結論無礙，不再一一論述，併
    予敘明。
丙、訴訟費用負擔之依據：民事訴訟法第78條。
中    華    民    國    97    年    2     月    15   日
                  民事第二庭    法  官  涂秀玲
正本係照原本作成。
如對本判決上訴，須於判決送達後20日內向本院提出上訴狀。
中    華    民    國    97    年    2     月    15   日
                                書記官


司法院資訊處製作；財團法人民間司法改革基金會備份。
